【裁判字號】    97,易,4
【裁判日期】    970131
【裁判案由】    詐欺
【裁判全文】
臺灣基隆地方法院刑事判決                 97年度易字第4號
公  訴  人  臺灣基隆地方法院檢察署檢察官
被      告  乙○○
上列被告因詐欺案件，經檢察官提起公訴（96年度偵字第5454號
），因被告於準備程序進行中，被告先就被訴事實為有罪之陳述
，經本院合議庭裁定進行簡式審判程序，判決如下：
    主  文
乙○○幫助意圖為自己不法之所有，以詐術使人將本人之物交付
，累犯，處有期徒刑參月，如易科罰金，以新台幣壹仟元折算壹
日。又幫助意圖為自己不法之所有，以詐術使人將本人之物交付
，累犯，處有期徒刑參月，如易科罰金，以新台幣壹仟元折算壹
日。應執行有期徒刑肆月，如易科罰金，以新台幣壹仟元折算壹
日。
    事  實
一、乙○○前因違反毒品危害防制條例案件，經臺灣嘉義地方法
    院於民國91年11月29日，以91年度訴字第477 號判決判處有
    期徒刑10月確定，於93年11月14日縮刑期滿執行完畢。竟猶
    不知悔改，於96年9 月間，透過報紙分類廣告與自稱「林先
    生」之男子聯絡後，得悉可藉由提供金融機構帳戶資料並代
    為提領款項牟利，雖預見將自己開設之金融帳戶（含帳號、
    存摺、提款卡、密碼、印章等物）提供他人使用，該他人極
    可能以該帳戶作為詐欺取財犯罪之工具，亦明知正當營業之
    公司如需帳戶使用，當會以公司名義開立帳戶，而無可能收
    購使用不明人士之帳戶，竟因貪圖每提供1 帳戶並領取款項
    可獲取新台幣（下同）3000元之利益，乃不違背幫助詐欺取
    財犯罪之犯意，先於96年9月10日左右，利用公共電話在台
    北縣三峽鎮將其原所開立之「臺灣土地銀行基隆分行」0000
    00000000號帳戶帳號告以「林先生」，「林先生」得悉該帳
    號後，隨即提供所屬之詐欺集團使用，該詐欺集團成員旋於
    96年9月11日上午8時許，撥打電話予阮張秀綢，假冒女警之
    名義，詐稱阮張秀綢之帳戶遭人冒用，需將錢轉至國庫安全
    帳戶裡，否則將會有官司，致阮張秀綢陷於錯誤，而於96年
    9月12日15時30分許，至台中縣太平市○○路土地銀行太平
    分行，依指示匯款180萬元至乙○○所提供之上開「臺灣土
    地銀行基隆分行」帳戶內，嗣乙○○旋以提款卡交由詐欺集
    團成員提領10萬元，自己再至「臺灣土地銀行基隆分行」臨
    櫃提領170萬元後轉交予「林先生」，「林先生」則請人交
    付3000元予乙○○。乙○○又於96年9月21日，再基於不違
    背幫助詐欺犯意，將其原所開立之「彰化商業銀行基隆分行
    」00000000000000號帳戶告知「林先生」，「林先生」得知
     該帳號後，「林先生」隨即提供所屬之詐欺集團使用，該
    詐欺集團成員旋於96年9月22日晚間，撥打電話予丙○○，
    假冒雅虎網路公司員工之名義，詐稱丙○○上網購物之帳戶
    未設定為非約定帳戶，在設定上有問題，需依指示至提款機
    操作，否則每月將會被銀行扣款1032元，致丙○○陷於錯誤
    ，而依指示至自動櫃員機轉帳14000元至乙○○所提供之上
    開「彰化商業銀行基隆分行」帳戶內，嗣乙○○將帳戶之存
    摺、印章、提款卡、密碼，在台北縣三峽鎮恩主公醫院樓下
    交付給「林先生」，乙○○並取得3000元報酬，詐欺集團成
    員旋將款項提領一空。嗣阮張秀綢、丙○○發覺有異，報警
    處理後始循線查悉上情。
二、案經基隆市警察局第一分局報告臺灣基隆地方法院檢察署檢
    察官偵查起訴。
    理  由
壹、程序事項
    被告乙○○所犯者非為死刑、無期徒刑、最輕本刑為3年以
    上有期徒刑之罪或高等法院管轄第一審案件，其於準備程序
    進行中，先就被訴事實為有罪之陳述，經告知其簡式審判程
    序之旨，並聽取公訴人、被告之意見後，本院合議庭依刑事
    訴訟法第273條之1第1項之規定，裁定由受命法官獨任以簡
    式審判程序進行本案之審理。
貳、實體事項
一、事實認定部分
    上開事實，業據被告於本院行準備程序及審理時坦承不諱，
    核與證人即被害人阮張秀綢、丙○○於警詢時所陳述情節相
    符，並有被害人阮張秀綢之台灣土地銀行存摺存款憑條1紙
    、被害人丙○○自動櫃員機交易明細表、被告「臺灣土地銀
    行基隆分行」開戶資料、存款印鑑卡、客戶往來明細查詢、
    客戶歷史交易明細查詢、96年9月13日取款暗碼申請書、「
    彰化商業銀行基隆分行」帳戶開戶資料、存摺存款帳戶資料
    及交易明細表附卷足資佐證。按在金融機構開立帳戶、請領
    存摺及提款卡使用，係針對個人身分之社會信用而予以資金
    流通，具有強烈之屬人性格，而金融帳戶作為個人理財之工
    具，申請開設並無任何特殊之限制，一般民眾均得以存入最
    低開戶金額之方式申請使用，且同一人得在不同之金融機構
    申請數個存款帳戶使用，乃眾所週知之事實；依一般人之社
    會經驗，若遇陌生人捨以自己名義申請帳戶，反以高價向不
    特定人蒐集金融帳戶使用，衡情應對該帳戶是否供合法使用
    一節有所懷疑，且近年詐騙集團犯案猖獗，利用帳戶掩飾、
    隱匿詐財贓款之事，迭有所聞，又本件真實姓名、年籍不詳
    之人係以在報紙上刊登廣告之方式，向不特定人以高價換取
    帳戶，顯屬可疑，而被告就將帳戶提款卡及密碼交付他人使
    用，可能因而幫助他人從事詐欺取財之目的已有所預見，仍
    將其所有之前揭帳戶提款卡及密碼交付他人，顯有容認發生
    之間接故意，故被告確有幫助前開索取帳戶之人，利用其提
    供之帳戶詐欺取財之不確定故意甚明，本件事證明確，被告
    犯行堪以認定。
二、論罪科刑部分
(一)、按刑法上之幫助犯，係對於犯罪與正犯有共同之認識，以幫
    助之意思，對於正犯資以助力，而未參與犯罪行為者而言，
    如未參與實行構成要件之行為，且係出於幫助之意思，提供
    助力，即屬幫助犯，而非共同正犯（最高法院49年台上字第
    77號判例可資參照）。本件被告基於幫助之犯意，交付其所
    有前揭帳戶之提款卡及密碼予「林先生」男子使用，致詐欺
    集團成員對被害人阮張秀綢、丙○○施以詐術，使被害人陷
    於錯誤，而將180萬元、1萬4000元轉帳至被告之前揭帳戶內
    ，而為他人之詐欺取財行為提供助力。核被告所為，係犯刑
    法第339條第1項之幫助詐欺取財罪，應依刑法第30條第2項
    之規定，按正犯之刑減輕之。其2次犯行，有近10天之久，
    在時間差距上，並無難以強行分割之情形，尚難論以接續犯
    一罪之餘地，故應予以分論併罰。被告前曾受如事實欄所載
    有期徒刑之執行完畢，5年內再犯有期徒刑以上之罪，應論
    以累犯，並依刑法第47條第1項加重其刑。
(二)、爰審酌被告所為已影響社會正常交易安全，增加被害人尋求
    救濟之困難，並使犯罪之追查趨於複雜，成為詐欺集團猖獗
    幫凶，衡其犯罪之動機、目的、手段、生活狀況、智識程度
    暨犯罪後坦承犯行，顯有悔悟之態度等一切情狀，分別量處
    如主文所示之宣告刑，併定應執行之刑，並諭知易科罰金之
    折算標準。至被告將其所有之帳戶提款卡已交由詐騙集團使
    用，至今仍未取回，亦未經扣案，為免日後執行困難，爰不
    為沒收之諭知，附此敘明。
三、應依刑事訴訟法第273條之1第1項、第284條之1、第299條第
    1項前段，刑法第30條、第339條第1項、第47條第1項、第51
    條第5款、第41條第1項前段，刑法施行法第1條之1，判決如
    主文。
本案經檢察官甲○○到庭執行職務
中    華    民    國    97    年    1     月    31    日
                  刑事第二庭法  官  陳伯厚
以上正本證明與原本無異。
如不服本判決應於收受本判決後10日內向本院提出上訴書狀，其
未敘述上訴理由者，並得於提起上訴後10日內向本院補提理由書
狀（均須按他造當事人之人數附繕本）「切勿逕送上級法院」。
中    華    民    國    97    年    1     月    31    日
                            書記官  黃士元
附錄論罪法條：
中華民國刑法第339條
（普通詐欺罪）
意圖為自己或第三人不法之所有，以詐術使人將本人或第三人之
物交付者，處5年以下有期徒刑、拘役或科或併科1千元以下罰金
。
以前項方法得財產上不法之利益或使第三人得之者，亦同。
前二項之未遂犯罰之。


司法院資訊處製作；財團法人民間司法改革基金會備份。
